【裁判字號】    99,訴,234
【裁判日期】    990210
【裁判案由】    毒品危害防制條例
【裁判全文】
臺灣板橋地方法院刑事判決               99年度訴字第234號
公  訴  人  臺灣板橋地方法院檢察署檢察官
被      告  甲○○
上列被告因違反毒品危害防制條例案件，經檢察官提起公訴（99
年度毒偵緝字第9 號），被告於準備程序進行中為有罪陳述，經
告知簡式審判程序之旨，並聽取當事人之意見後，經本院合議庭
裁定由受命法官獨任進行簡式審判程序，判決如下：
    主  文
甲○○施用第一級毒品，處有期徒刑捌月。扣案之注射針筒貳支
，均沒收。
    事  實
一、甲○○前因犯以下施用毒品各罪，除經執行(一)所示之觀察勒
    戒及強制戒治外，下列(二)及(五)所示之罪，已經判決確定，並
    執行完畢（於本案不構成累犯之前科）：
  (一)前因於民國89年7 月間經警查獲連續施用第一、二級毒品，
    經臺灣臺中地方法院於同年8 月27日以該院89年度毒聲字第
    5185號裁定送勒戒處所施以觀察、勒戒後，經執行結果，因
    認有繼續施用毒品之傾向，由同院以89年度毒聲字第5773號
    刑事裁定令入戒治處所施以強制戒治，於入所執行後，復經
    同院以90年度毒聲字第1211號裁定停止戒治，所餘戒治期間
    付保護管束，而於90年4 月10日出所，詎其於保護管束期間
    ，因違反保護管束應遵守事項情節重大，而由同院以90年度
    毒聲字第2515號裁定撤銷停止戒治，令入戒治處所施以強制
    戒治；於入所執行後，於91年6 月16日執行完畢，由臺灣臺
    中地方法院檢察署檢察官以該署91年度戒毒偵字第283 號不
    起訴處分書為不起訴處分確定（初犯）。
  (二)復因於90年8 月29日犯竊盜罪，經臺灣臺北地方法院以該院
    91年度易字第315 號刑事判決分別判處有期徒刑七月，經臺
    灣高等法院以該院91年度上易字第1644號刑事判決駁回其上
    訴後，於91年7 月18日確定。
  (三)又因於90年8月12日至91年8月25日止犯常業搶奪罪，經臺灣
    高等法院以92年度上訴字第2612號刑事判決撤銷原判，改判
    有期徒刑六年六月，並於刑期執行或赦免後強制工作三年，
    經最高法院以93年度台上字第239號刑事判決駁回其上訴後
    ，於93年1月15日確定。
  (四)再因於91年8 月11日犯脫逃罪，經臺灣桃園地方法院以該院
    91年度桃簡字第1490號刑事簡易判決判處有期徒刑三月，如
    易科罰金，以銀元三百元折算一日，於92年2 月3 日確定。
  (五)另因於91年7 月間犯連續施用第一級毒品及施用第二級毒品
    罪，由臺灣桃園地方法院以該院91年度毒聲字第2554號裁定
    令入戒治處所施以強制戒治，於93年1 月9 日因法律修正停
    止戒治而出監；而其上開施用毒品犯行（起訴案號：臺灣桃
    園地方法院檢察署移轉臺灣臺北地方法院檢察署91年度毒偵
    字第3015號）經臺灣臺北地方法院以該院92年度訴字第273
    號刑事判決分別判處有期徒刑八月、三月，並定其應執行刑
    為有期徒刑十月，於92年5 月12日確定（二、三犯，初犯強
    制戒治執行完畢後，五年內再犯）。
  (六)上開(二)至(五)所示之罪之刑，於91年9 月13日入監執行後，經
    臺灣高等法院以該院97年度聲減字第274 號裁定就上開(二)及
    (五)所示之罪、上開(三)及(四)所示之罪，分別定應執行刑為有期
    徒刑八月，如易科罰金，以銀元三百元折算一日、有期徒刑
    六年七月，刑期執行或赦免後強制工作三年確定，嗣經合併
    計算假釋期間後，於97年12月18日假釋出監，假釋期間付保
    護管束。惟因於假釋期間違反保護管束應遵守事項情節重大
    ，經撤銷假釋後，於98年12月19日入監執行殘刑（殘刑一年
    四月二十九日。依刑事訴訟法第459 條之主刑執行順序規定
    、刑法第79條之1 第5 項之撤銷假釋接續執行殘刑之規定，
    應認尚未執行完畢）。
二、甲○○因上開施用毒品犯行，經觀察勒戒、強制戒治，並經
    偵審程序，已明知海洛因係經毒品危害防制條例列為第一毒
    品，不得持以施用，惟仍不能戒除施用毒品之惡習，竟又基
    於施用第一級毒品海洛因之犯意，於98年5 月20日下午5 時
    許，在臺北縣三重市○○路之肯德雞速食店廁所內，施用第
    一級毒品海洛因（四犯，初犯強制戒治執行完畢後，五年內
    已經二犯後，於該五年後再犯）。嗣經警於同日晚間9 時許
    ，在臺北縣三重市○○路4 段189 號前對其攔停臨檢，當場
    自其身上扣得注射針筒二支，而其於翌日（即21日）經警所
    採之尿液經送檢驗結果，呈嗎啡陽性反應，始查知上情。
三、案經臺北縣政府警察局三重分局報告臺灣板橋地方法院檢察
    署檢察官偵查起訴。
    理  由
一、本案被告甲○○所犯係死刑、無期徒刑或最輕本刑為三年以
    上有期徒刑以外之罪，於本院準備程序進行中，被告先就被
    訴事實為有罪之陳述，經本院告知簡式審判程序之旨，並聽
    取公訴人、被告之意見後，由本院合議庭依刑事訴訟法第27
    3 條之1 第1 項規定，裁定由受命法官獨任進行簡式審判程
    序。
二、被告甲○○就其於事實欄二所示時間，施用第一級毒品海洛
    因之事實，經被告於偵查及本院審理中均坦承不諱，且被告
    於上開時間經警採集之尿液，經送台灣檢驗科技股份有限公
    司以酵素免疫分析法為初步檢驗，並以氣相層析質譜儀法為
    確認檢驗後，均呈嗎啡及安非他命類陽性反應，有臺北縣政
    府警察局三重分局查獲毒品案件被移送者姓名、代碼對照表
    、臺灣檢驗科技股份有限公司濫用藥物檢驗報告（編號：UL
    /2009/50614 ）等各一份在卷可查。查以，酵素免疫分析法
    屬免疫學分析原理，當其他藥物化學結構相近才可能引起偽
    陽性；氣相層析質譜儀法則係目前確認藥物篩檢結果時最常
    採用之確認方法，在良好的操作條件下，以氣相層析質譜儀
    作藥物及其代謝物之定性及定量分析，幾乎不會有偽陽性反
    應產生，行政院衛生署管制藥品管理局92年6 月20日管檢字
    第0920004713號函函述甚明，是本件上開檢驗報告結果，應
    屬精確而堪採信。次查，海洛因係嗎啡經化學合成之半人工
    合成品，其藥（毒）性高於嗎啡，經吸食或注射進入人體，
    藉由人體代謝系統之新陳代謝，分解成藥（毒）性較低之嗎
    啡、以及含有少量6-乙醯可待因、可待因等雜質，而由尿液
    排出人體，故可於尿液中檢驗出嗎啡、可待因等成分等情，
    此有憲兵司令部79年6 月1 日（79）鑑驗字第0273號函、80
    年6 月17日（80）鑑驗字第2815號函、法務部調查局80年3
    月28日（80）發技1 字第1898號函、行政院衛生署管制藥品
    管理局以91年12月27日管檢字第121513號函可參。又服用海
    洛因後，尿液可檢出嗎啡最長時間，與服用劑量、服用頻率
    、服用方式、飲用水量多寡、個人體質及代謝情況等因素有
    關，依個案而異。復依文獻Clarke's Isolation and Ident
    -ification of Drugs 第二版記述，海洛因服用後於24小時
    內，經由尿液排出之量可能達施用劑量之百分之八十，另Mi
    -chael L. Smith 等人針對不同受試者，以注射方式給予一
    次劑量3mg至12mg 海洛因進行試驗，結果顯示注射劑量增加
    ，可檢出嗎啡陽性反應（濃度遠高於或等於300ng/mL）之時
    間亦有延長之趨勢，而不同受試者可檢出嗎啡陽性反應之時
    間各異，平均為一至二天，惟部分注射12mg海洛因者，至71
    小時仍可檢出微量嗎啡成分，故服用高劑量海洛因，其尿液
    在72小時至96小時內，仍有檢出嗎啡成分之可能性等情可據
    （參見行政院衛生署管制藥品管理局94年6 月出版「濫用藥
    物檢驗相關解釋彙編」第151 、152 頁）。依上開事證，被
    告確有於上開經警採尿往前回溯一至四天某時，施用第一級
    毒品海洛因之犯行，應堪認定。
三、按毒品危害防制條例於92年7 月9 日修正公布，自93年1 月
    9 日施行，其中第20條、第23條將施用毒品之刑事處遇程序
    ，區分為「初犯」及「五年內再犯」、「五年後再犯」。依
    其立法理由之說明：「初犯」，經觀察、勒戒或強制戒治後
    ，應為不起訴處分或不付審理之裁定；經觀察、勒戒或強制
    戒治執行完畢釋放後，「五年內再犯」者，因其再犯率甚高
    ，原實施之觀察、勒戒及強制戒治既已無法收其實效，爰依
    法追訴或裁定交付審理。至於經觀察、勒戒或強制戒治執行
    完畢釋放後，「五年後再犯」者，前所實施之觀察、勒戒或
    強制戒治已足以遮斷其施用毒品之毒癮，為期自新及協助其
    斷除毒癮，仍適用「初犯」規定，先經觀察、勒戒或強制戒
    治之程序。從而依修正後之規定，僅限於「初犯」及「五年
    後再犯」二種情形，始應先經觀察、勒戒或強制戒治程序。
    倘被告於五年內已再犯，經依法追訴處罰，縱其第三次（或
    第三次以上）再度施用毒品之時間，在初犯經觀察、勒戒或
    強制戒治執行完畢釋放五年以後，已不合於「五年後再犯」
    之規定，且因已於「五年內再犯」，顯見其再犯率甚高，原
    實施觀察、勒戒或強制戒治，已無法收其實效，即應依該條
    例第10條處罰（最高法院95年度第7 次、97年度第5 次刑事
    庭會議決議要旨參照）。查以，被告前經事實欄一、(一)所示
    之觀察勒戒、強制戒治執行完畢後（初犯），隨即於該觀察
    勒戒執行完畢後之五年內，再犯事實欄一、(五)所示之施用毒
    品犯行等情，有各該裁定、判決及臺灣高等法院被告前案紀
    錄表各一份在卷可稽，被告於初犯經觀察勒戒執行完畢釋放
    五年內即為二犯，依上開說明，該二犯至本案四犯，皆非現
    行毒品危害防制條例第23條第2 項規定之「五年後再犯」之
    類型，應依法訴追處罰。綜上所述，本案事證明確，被告犯
    行洵堪認定，應予依法論科。
四、按海洛因係屬毒品危害防制條例第2 條第2 項第1 款規定之
    第一級毒品，被告於上開時地，先後施用海洛因之行為，核
    其所為，係犯毒品危害防制條例第10條第1 項之施用第一級
    毒品罪。又被告為施用上開毒品而持有各該毒品之低度行為
    ，均應為施用之高度行為所吸收，不另論罪。爰審酌被告前
    已因施用毒品犯行，經執行觀察勒戒及強制戒治並經入監執
    行，本應知所惕勵，竟仍再為本案施用毒品之犯行，顯見其
    意志不堅，缺乏戒毒意志，除戕害自己身心健康外，並易導
    致社會危險，茲斟酌其智識程度、犯罪動機、目的、犯後態
    度及前次施用毒品案件所處刑度及公訴人請求量處之刑度等
    一切情狀，爰量處如主文所示之刑，以示懲儆。又扣案之注
    射針筒二支，係為被告所有供其預備施用第一級毒品所用之
    物，業據被告於警詢中供承在卷，爰依刑法第38條第1 項第
    2 款之規定併予宣告沒收。
據上論斷，應依刑事訴訟法第273 條之1 第1 項、第299 條第1
項前段、毒品危害防制條例第10條第1 項，刑法第11條、第38條
第1 項第2 款，判決如主文。
本案經檢察官陳怡親到庭執行職務。
中    華    民    國    99    年    2     月    10    日
                  刑事第一庭  法  官  陳世旻
上列正本證明與原本無異。
如不服本判決，應於判決送達後10日內敘明上訴理由，向本院提
出上訴狀 (應附繕本) ，上訴於臺灣高等法院。其未敘述上訴理
由者，應於上訴期間屆滿後20日內向本院補提理由書「切勿逕送
上級法院」。
                              書記官  楊雅芳
中    華    民    國    99    年    2     月    22    日
附錄：本案論罪科刑法條
毒品危害防制條例 (民國97年04月30日修正)
第10條
施用第一級毒品者，處六月以上五年以下有期徒刑。
施用第二級毒品者，處三年以下有期徒刑。

司法院資訊處製作；財團法人民間司法改革基金會備份。
